【裁判字號】    95,上易,479
【裁判日期】    950628
【裁判案由】    詐欺
【裁判全文】
臺灣高等法院臺中分院刑事判決         95年度上易字第479號
上  訴  人  臺中地方法院檢察署檢察官
被      告  甲○○
                    另案在臺灣臺中監獄臺中分監執行中
上列上訴人因被告詐欺案件，不服臺灣臺中地方法院94年度豐簡
上字第764號，中華民國95年3月15日第一審判決（聲請簡易處刑
案號：臺灣臺中地方法院檢察署94年度偵字第9168、14429號）
，提起上訴，本院判決如下：
    主  文
上訴駁回。
    事實及理由
一、本案經本院審理結果，認第一審判決被告甲○○（以下簡稱
    為被告）無罪，並無不當，應予維持，並引用第一審判決書
    記載之理由（如附件）。
二、本案公訴人係以：一般人對於帳戶之帳號、存摺、提款卡均
    為妥善保管，被告年滿三十七歲，又有正常智識，又供稱帳
    戶是為薪水轉帳之用，不可能仍將其帳戶之帳號、存摺、提
    款卡一起放在機車之置物箱內遭竊，且其自稱使用俗稱之「
    懶人密碼」，何以又將密碼寫在提款卡上，此亦違反常情，
    如確有失竊，本人可隨時到銀行辦理終止手續，他人應不可
    能以被告之帳戶作為詐欺收受贓款之用，且被告在原審供稱
    是臨時工，依其工作性質以領取現金為常態，應無設立帳戶
    供薪水轉帳之必要，被告對於設立帳戶之用途、存摺及提款
    卡失竊之地點、及印章有無一併遺失，在警訊與審理中亦有
    供述不一之情形，所辯應非可信等情，提起上訴，指摘原審
    判決被告無罪不當。
三、惟按犯罪事實應依證據認定之，無證據不得推定其犯罪事實
    ；不能證明被告犯罪者，應諭知無罪之判決，刑事訴訟法第
    一百五十四條第二項、第三百零一條第一項分別定有明文。
    又事實之認定，應憑證據，如未能發現相當證據，或證據不
    足以證明，自不能以推測或擬制之方法，為裁判基礎；且認
    定犯罪事實所憑之證據，雖不以直接證據為限，間接證據亦
    包括在內，然而無論直接證據或間接證據，其為訴訟上之證
    明，須於通常一般之人均不致有所懷疑，而得確信其為真實
    之程度者，始得據為有罪之認定，倘其證明尚未達到此一程
    度，而有合理之懷疑存在而無從使事實審法院得有罪之確信
    時，即應由法院為諭知被告無罪之判決（最高法院四十年臺
    上字第八六號判例、七十六年臺上字第四九八六號判例可資
    參照）。
四、經查：（一）本案被害人丙○○遭受詐欺而於九十四年四月
    十二日下午二時將新台幣（下同）六萬三千元匯至被告在寶
    華銀行豐原分行所開設之000000000000號帳戶
    之後，於九十四年四月十三日中午，持被告上開帳戶存摺及
    提款單，到上開銀行要領取上開贓款六萬三千元而被警查獲
    之楊志升，已於警、偵訊明確指認被告並非要其到銀行領款
    之人。且證人楊志升所指交付上開存摺、提款單之「甲○○
    」之聯絡電話號碼，為0000000000號，亦與被告
    使用之電話號碼0000000000號並不相同，而該0
    000000000號行動電話之租用人為詹益聚，並非被
    告，此情亦有臺灣大哥大股份有限公司客戶基本資料查詢一
    件在卷可據。另本案被害人丙○○亦無法指認被告是否參與
    犯罪。則本案尚無直接證據可以證明被告有公訴人所指訴之
    犯行。（二）公訴人雖以上開上訴意旨，指訴被告確有公訴
    意旨所指訴之犯行。惟被告在原審法院已供稱：其係因為有
    在不同銀行設立二個帳戶，此二帳戶之提款卡係使用不同密
    碼，為怕忘記，才將密碼寫紙上，和存摺放在一起等語。被
    告上開作法難認並違常情。就此部分，原審判決認定：「一
    般民眾因擁有多數之金融卡、信用卡，或以生日、國民身分
    證字號供作密碼，或隨意以一組無特殊意義之數字為密碼，
    而將該密碼記載在提款卡上或與密碼單同放，以免忘記提款
    密碼，亦時有所聞，且本案被告甲○○所申設之帳戶均尚未
    使用之情形下，實難僅以被告陳稱，其將密碼單與提款卡同
    放一節，即遽以推論被告有提供其所有之上開帳戶予詐騙集
    團使用之犯行」，尚無不合。又就被告上開帳戶存摺、提款
    卡之遺失地點，被告在原審法院已供稱「其並不確定」，則
    其先前猜測之遺失地點縱有不一，亦無法認定被告遺失帳戶
    存摺、提款卡之供述必屬不實。再者，被告在警訊供稱印章
    同有遺失，但其後在原審法院又供稱並未一併遺失部分，被
    告在原審法院同有供稱：此僅是其憑印象所為供述。本院審
    酌被告在公訴人於九十四年十一月七日向原審法院豐原簡易
    庭聲請簡易判決處刑之前，於同年十月九日即已入監執行其
    因犯施用毒品罪被判處之有期徒刑，有其前科紀錄表在卷可
    稽，則被告在九十五年三月一日之原審法院審理期日經法官
    訊問印章有無遺失乙事時，其憑印象所為之上開供述，縱與
    警訊所供不合，但尚無從因此即遽認被告遺失帳戶存摺、提
    款卡之供述，必屬虛偽不實。（三）此外，公訴人上訴意旨
    所述其餘各情，固屬可資審酌被告之辯解是否屬實之間接證
    據，但被告辯稱其所有之上開寶華銀行帳戶存摺、提款卡及
    密碼單等物，於九十四年四月八月開戶後，其曾於同年月十
    一日以電話向寶華銀行掛失止付乙情，既有寶華銀行九十四
    年十二月二十六日寶豐字第二五七號函一份附卷可稽，而堪
    認被告此部分所辯屬實。則在被告以電話向寶華銀行申辦掛
    失止付手續之時，其上開帳戶既未曾被匯入任何不明款項，
    在此之後，被害人丙○○於九十四年四月十二日所匯入之款
    項，亦無法以被告上開掛失之存摺與提款卡提領，則被告辯
    稱：伊並無以上開掛失之存摺與提款卡幫助他人犯罪乙情，
    自非無據。原審判決審酌此項有利於被告之證據，認公訴人
    於起訴書所提出之證據、及上訴意旨所述上情，尚不足以確
    信被告必有公訴人所指訴之犯行，尚無不合。
五、綜上理由，本院認公訴人之上訴並無理由，應予駁回。
六、據上論斷，應依刑事訴訟法第三百七十三條、第三百六十八
    條，判決如主文。
本案經檢察官乙○○到庭執行職務。
中    華    民    國    95    年    6    月     28    日
               刑事第三庭  審判長法  官  王  增  瑜
                                 法  官  陳  欣  安
                                 法  官  廖  柏  基
上列正本證明與原本無異。
不得上訴。
                                 書記官  王  麗  英
中    華    民    國    95    年    6     月    28    日
                                                      Ｆ


司法院資訊處製作；財團法人民間司法改革基金會備份。
